臺灣屏東地方法院刑事判決
111年度金訴字第19號
公  訴  人  臺灣屏東地方檢察署檢察官
被      告  蘇信華



上列被告因詐欺等案件，經檢察官提起公訴（110年度偵字第339
0、7773號），因被告於準備程序中就被訴犯罪事實為有罪之陳
述，經告知簡式審判程序之旨，並聽取當事人之意見後，經本院
合議庭裁定由受命法官獨任進行簡式審判程序，茲判決如下：
    主    文
丁○○犯如附表一所示之罪，各處如附表一所示之刑。應執行有期
徒刑捌月，併科罰金新臺幣貳萬伍仟元，罰金如易服勞役，以新
臺幣壹仟元折算壹日。緩刑參年，並應依附表二所示內容，向告
訴人乙○○○支付損害賠償。
    犯罪事實
一、丁○○雖預見提供帳戶及領錢轉交他人，恐與他人共同遂行詐
    欺取財及一般洗錢犯行，竟仍基於容任該結果發生亦不違背
    其本意之詐欺取財及隱匿或掩飾詐欺所得去向之洗錢不確定
    故意，依真實姓名年籍不詳、通訊軟體LINE（下稱LINE）暱
    稱「黃詠欽」之成年人（下稱「黃詠欽」，無證據證明為3
    人以上之詐欺取財犯罪組織成員或為未滿18歲之人）指示，
    於民國110年3月2日15時30分許，在址設高雄市○○○路00巷00
    號之阿丁檳榔攤，將其申設之臺灣銀行屏東分行帳號000-00
    0000000000號帳戶、中國信託銀行博愛分行帳號000-000000
    000000號帳戶（下合稱涉案帳戶）提款卡寄至臺中八國站予
    真實姓名年籍不詳之「合資租車人：黃先生」，並透過LINE
    告知「黃詠欽」提款密碼，而容任「黃詠欽」以前揭涉案帳
    戶供犯罪使用。嗣「黃詠欽」取得涉案帳戶提款卡及提款密
    碼後，即意圖為自己不法之所有，基於詐欺取財、一般洗錢
    之犯意，以如附表一所示方式對如附表一所示甲○○、丙○○、
    乙○○○（下合稱甲○○等人）施以詐術，致其等陷於錯誤後，
    於附表一所示時間匯款如附表一所示金額至如附表一所示各
    該被告提供之帳戶內，「黃詠欽」旋指示丁○○持臺灣銀行屏
    東分行帳號000-000000000000號帳戶存摺於如附表一編號1
    、2所示之提領時間及地點，以如附表一編號1、2所示之提
    領方式提領如附表一編號1、2所示金額，復依「黃詠欽」指
    示於110年3月3日14時31分許，將該款項匯入「黃詠欽」指
    定之不知情之林月娥（另由臺灣澎湖地方檢察署檢察官為不
    起訴處分）申設之中華郵政股份有限公司馬公中華路郵局00
    0-00000000000000號帳戶內；「黃詠欽」則持臺灣銀行屏東
    分行000000000000號帳戶提款卡於如附表一編號3所示之提
    領時間及地點，以如附表一編號3所示之提領方式提領如附
    表一編號3所示金額一空。嗣甲○○等人發現遭騙報警處理，
    始循線查悉上情。
二、案經甲○○訴由臺南市政府警察局第六分局、乙○○○訴由屏東
    縣政府警察局恆春分局報告臺灣屏東地方檢察署檢察官偵查
    起訴。
　　理    由
一、上揭犯罪事實，業據被告丁○○於警詢、偵訊、本院準備程序
    及審理時坦承不諱（見屏警分偵字第11030806500號卷【下
    稱警卷一】第7至11頁；潮警偵字第11031709100號卷【下稱
    警卷二】第5至9頁；110年度偵字第3390號卷【下稱偵卷一
    】第46至47頁背面；本院卷第123、124、161頁），核與證
    人即告訴人甲○○、乙○○○、被害人丙○○於警詢時之證述大致
    相符（見警卷一第14至16、17至19頁；110年度偵字第7773
    號卷【下稱偵卷二】第11、11頁背面），並有阿丁檳榔總店
    寄貨單照片1幀、郵政匯票申請書、手機簡訊內容擷圖1幀、
    「黃詠欽」LINE首頁及照片共4幀、前揭涉案帳戶存摺封面
    及提款卡照片、被告與「黃詠欽」間LINE對話紀錄1份、告
    訴人甲○○提出之陽信商業銀行匯款收執聯、LINE對話紀錄1
    份及手機通話擷圖4幀、告訴人乙○○○提出之第一銀行匯款申
    請書回條、中國信託商業銀行股份有限公司110年4月27日中
    信銀字第110224839106036號函暨檢附之被告基本資料、存
    摺交易明細、屏東縣政府警察局屏東分局110年4月18日屏警
    分偵字第11031491400號函暨檢附之被告郵局提領影像1幀、
    臺灣銀行110年4月14日屏東營字第11050010151號函暨檢附
    之被告基本資料、存摺存款歷史明細查詢、臺灣澎湖地方檢
    察署110年度偵字第436、580號不起訴處分書在卷可查（見
    警卷一第24至33、35至45、50、51、58頁；偵卷一第8至14
    、19至21、23至25、50至52頁），足佐被告前揭任意性自白
    與事實相符，堪信為真實。從而，本件事證明確，被告上揭
    犯行，洵可認定，應依法論科。
二、論罪科刑：
  ㈠核被告附表一編號1至3所為，均係犯刑法第339條第1項之詐
    欺取財罪、洗錢防制法第14條第1項之一般洗錢罪。
　㈡公訴意旨認「被告與『黃專員』、『黃詠欽』、『黃先生』等人組
    成之三人以上詐欺集團成員就上開犯行間，有犯意聯絡及行
    為分擔，請論以共同正犯論處。又被告係以一行為，同時觸
    犯前揭2罪名，為想像競合，請依刑法第55條規定，從一重
    論以三人以上共同詐欺取財罪」，惟查被告固係依「黃詠欽
    」之指示，將涉案帳戶寄送予「合資租車人：黃先生」供其
    使用，並依「黃詠欽」之指示如附表一編號1、2所示款項，
    將之悉數匯入「黃詠欽」指定之帳戶。然被告於本院審理時
    供稱：我認為我從頭到尾的對口都是同一個人，但我沒有見
    過對方等語（本院卷第124頁），且觀諸卷內證據，尚無從
    判斷其等之人別身分而可確認為不同之人，是依卷內現存事
    證，既無法證明被告知悉或可預見「黃詠欽」屬2人以上之
    集團成員，依「罪證有疑，利於被告」原則，自應為有利被
    告之認定，僅論以刑法第339條第1項之詐欺取財罪，是公訴
    意旨認被告所為，係犯刑法第339條之4第1項第2款三人以上
    共同詐欺取財罪嫌，容有未洽，惟因二者基本社會事實同一
    ，並經本院告知被告變更法條之旨，無礙被告防禦權之行使
    ，爰依刑事訴訟法第300條規定，變更起訴法條而予審理。
　㈢公訴意旨復認「核被告所為，係犯刑法第339條之4第1項第2
    款三人以上共同詐欺取財罪嫌（報告意旨誤載、贅載刑法第
    339條第1項、第30條第1項）、違反洗錢防制法第2條第2款
    而犯同法第14條第2項洗錢罪嫌」，然查附表一所示各該編
    號告訴人、被害人遭詐欺匯入如附表一所示各該編號帳戶內
    款項分別遭被告及「黃詠欽」提領一空，而以此方式掩飾或
    隱匿該等款項真正之去向，客觀上顯已轉移犯罪所得形式上
    之歸屬，致使檢警機關於檢視帳戶之交易明細時，極易因僅
    能片段觀察相關帳戶之資金流動情形，以致無從辨識其不法
    性，或難以追溯該等款項之真正源頭，而形成追查之斷點及
    阻礙，已達既遂階段，公訴意旨認僅成立一般洗錢未遂罪容
    有誤會。又若僅行為態樣有正犯、從犯之分，或既遂、未遂
    之分，即無庸引用刑事訴訟法第300變更起訴法條。準此，
    本案被告如附表一編號1至3所犯洗錢防制法第14條第1項之
    一般洗錢罪，尚毋庸變更起訴法條，附予說明。
　㈣被告就前開犯行，與「黃詠欽」間有犯意聯絡及行為分擔，
    應論以共同正犯。
　㈤被告就附表一編號1至3所示犯行，均係以一行為同時觸犯詐
    欺取財罪、一般洗錢罪等罪名，為想像競合犯，應依刑法第
    55條規定，從法定刑較重之一般洗錢罪處斷。
　㈥被告如附表一編號1至3所犯各罪，時間有間、詐欺對象不同
    ，顯係犯意各別，行為互殊，應分論併罰。
　㈦被告前揭犯罪之科刑，爰以被告之責任為基礎，並審酌被告
    所為已損害財產交易安全及社會經濟秩序，對社會所生危害
    非輕，並導致如附表一各編號所示告訴人、被害人受有如附
    表一各編號所示財產損失，殊值非難。兼衡被告犯後坦承犯
    行，且於本院準備程序時表示願與如附表一各編號所示告訴
    人、被害人和解，經本院電知如附表一各編號所示告訴人、
    被害人被告前開和解意願後，與到庭之告訴人乙○○○以5萬元
    成立和解，並當庭給付2萬元和解金額等情，有本院公務電
    話紀錄、和解筆錄在卷可查（見本院卷第143、164至1、164
    之2、167頁）之犯罪後態度。暨考量被告於本院審理中自陳
    ：我的教育程度為大學肄業，與父母親同住，從事工程業，
    我需要扶養家人等語（見本院卷第161頁）之智識程度、家
    庭經濟及生活狀況等一切情狀，分別量處如附表一所示之刑
    ，並就併科罰金部分，依刑法第42條第3項前段規定，諭知
    易服勞役之折算標準。復審酌各該犯罪非難重複性、各行為
    彼此間之偶發性、各行為所侵害法益之專屬性或同一性綜合
    判斷，認被告各次犯行時間相近、罪質相同等情，合併定其
    應執行刑，暨諭知罰金易服勞役之折算標準如主文所示。
　㈧被告未曾因故意犯罪受有期徒刑以上刑之宣告，有臺灣高等
    法院被告前案紀錄表1份在卷可按，本院考量被告因一時失
    慮，致罹刑典，且犯罪後知所為非是，勇於面對、坦承犯罪
    ，顯見被告尚知自省，並酌被告已與告訴人乙○○○成立和解
    ，並已給付部分和解金額等情，業如前述，堪認被告歷此偵
    、審經過及科刑教訓，應能知所警惕，信無再犯之虞，檢察
    官、告訴人乙○○○對給予被告緩刑之宣告沒有意見（見本院
    卷第162頁），因認其所受刑之宣告以暫不執行為適當，爰
    依刑法第74條第1項第1款之規定，併宣告緩刑3年，以啟自
    新。又審酌被告與告訴人乙○○○已於本院審理時達成和解，
    為督促被告履行和解內容，茲斟酌被告與告訴人乙○○○和解
    筆錄意旨，併依刑法第74條第2項第3款規定，命被告應依如
    附表二所示內容（同其等間前揭本院和解筆錄內容）支付告
    訴人乙○○○之損害賠償，倘被告不履行，且情節重大，足認
    原宣告之緩刑難收其預期效果，而有執行刑罰之必要者，依
    刑法第75條之1第1項第4款規定，得撤銷其緩刑宣告，併此
    敘明。
三、沒收部分
  ㈠供犯罪所用之物，屬於犯罪行為人者，得沒收之；犯罪所得
    ，屬於犯罪行為人者，沒收之；宣告第38條及第38條之1之
    沒收或追徵，有過苛之虞、欠缺刑法上之重要性、犯罪所得
    價值低微，或為維持受宣告人生活條件之必要者，得不宣告
    或酌減之。刑法第38條第2項前段、第38條之1第1項前段、
    第38條之2第2項分別定有明文。次按犯洗錢防制法第14條之
    罪，其所移轉、變更、掩飾、隱匿、收受、取得、持有、使
    用之財物或財產上利益，沒收之，洗錢防制法第18條第1 項
    前段亦定有明文。
  ㈡被告提供涉案帳戶之提款卡，雖係供他人犯罪所用，且係被
    告所有之物，惟因未據扣案，亦無證據證明現仍存在而未滅
    失，復非屬違禁物，況涉案帳戶已經列為警示帳戶等情，有
    臺灣銀行屏東分行111年2月18日屏東營字第11100007881號
    函、中國信託商業銀行股份有限公司111年2月23日中信銀字
    第1112247839049293號函暨檢附之附件存卷可考（見本院卷
    第75、111至113頁），足認他人再無可能持以犯罪，是以宣
    告沒收或追徵前揭物品，其所得之犯罪預防效果亦甚微弱，
    爰不予宣告沒收或追徵。至告訴人甲○○、乙○○○、被害人丙○○等3人遭人詐騙所匯款項分別經被告提領後依指示全額匯出
    ，或遭「黃詠欽」提領乙節，業如前述，惟卷內尚無證據可
    資證明被告亦有分得此部分犯罪所得，爰不予宣告沒收，附
    此敘明。又附表一編號1至3所示詐欺所得款項非被告所有，
    亦無事實上處分權限，自亦無從依洗錢防制法第18條第1項
    前段規定宣告沒收，一併說明。
據上論斷，應依刑事訴訟法第273條之1第1項、第299條第1項前
段、第300條，洗錢防制法第14條第1項，刑法第28條、第339條
第1項、第55條、第42條第3項前段、第51條第5款、第7款、第74
條第1項第1款、第2項第3款，刑法施行法第1條之1第1項，判決
如主文。
本案經檢察官魏豪勇、鄭存慈提起公訴，檢察官吳政洋到庭執行
職務。
中　　華　　民　　國　　111 　年　　5 　　月　　19　　日
                  刑事第四庭  法  官  錢毓華
以上正本證明與原本無異。
如不服本判決應於收受判決後20日內向本院提出上訴書狀，並應
敘述具體理由；其未敘述上訴理由者，應於上訴期間屆滿後20日
內向本院補提理由書（均須按他造當事人之人數附繕本）「切勿
逕送上級法院」。
中　　華　　民　　國　　111 　年　　5 　　月　　19　　日
                              書記官  郭淑芳
附錄論罪科刑法條：刑法第339條第1項，洗錢防制法第14條第1
項。
中華民國刑法第339條第1項
意圖為自己或第三人不法之所有，以詐術使人將本人或第三人之
物交付者，處五年以下有期徒刑、拘役或科或併科五十萬元以下
罰金。
洗錢防制法第14條第1項
有第二條各款所列洗錢行為者，處七年以下有期徒刑，併科新臺
幣五百萬元以下罰金。
附表一
編號 告訴人/ 被害人     詐欺方式 被告提供之帳戶 提領時間及地點 提領方式及金額     主    文 1 甲○○ 「黃詠欽」於110年3月2日16時11分許許，致電並以通訊軟體LINE聯繫甲○○，佯為其外甥，誆稱借款，致甲○○陷於錯誤，而於110年3月3日14時1分許，匯款6萬元至右列帳戶內。 臺灣銀行屏東分行帳號000-000000000000號帳戶 110年3月3日14時15分許在臺灣銀行潮州分行 被告臨櫃提領16萬元 丁○○共同犯洗錢防制法第十四條第一項之洗錢罪，處有期徒刑參月，併科罰金新臺幣壹萬元，罰金如易服勞役，以新臺幣壹仟元折算壹日。 2 丙○○ 「黃詠欽」於110年3月3日11時22分許前某時，以通訊軟體LINE聯繫丙○○佯為其友人，誆稱借款，致丙○○陷於錯誤，而於110年3月3日12時許，匯款10萬元至右列帳戶內。 同上   丁○○共同犯洗錢防制法第十四條第一項之洗錢罪，處有期徒刑肆月，併科罰金新臺幣壹萬元，罰金如易服勞役，以新臺幣壹仟元折算壹日。 3 乙○○○ 「黃詠欽」於110年3月2日16時許、同年月4日9時30分許，致電聯繫乙○○○佯為其胞弟，誆稱借款，致乙○○○陷於錯誤，而於110年3月4日11時27分許，匯款10萬元至右列帳戶內。 中國信託銀行博愛分行帳號000-000000000000號帳戶 110年3月4日11時59分許，在址設臺中市○○區○○路000號之統一超商 「黃詠欽」以ATM提領10萬元 丁○○共同犯洗錢防制法第十四條第一項之洗錢罪，處有期徒刑參月，併科罰金新臺幣壹萬元，罰金如易服勞役，以新臺幣壹仟元折算壹日。 
附表二
被告願給付告訴人乙○○○新臺幣（下同）伍萬元整，給付方法如下： 一、當庭給付貳萬元予告訴人乙○○○，並由告訴人乙○○○當場點收無訛。 二、餘款參萬元由被告分期給付，計分2期，從民國111年5月起至清償日止，按月於每月末日以前給付壹萬伍仟元。 三、如有一期未履行，視為全部到期。